臺灣高等法院臺中分院刑事判決　　　99年度交上易字第1065號
上　訴　人　臺灣苗栗地方法院檢察署檢察官
上　訴　人
即　被　告　張秋鳳
選任辯護人　邱炎浚律師
上列上訴人等因被告過失致死案件，不服臺灣苗栗地方法院９８
年度交易字第１６７號中華民國９９年６月１日第一審判決（起
訴案號：臺灣苗栗地方法院檢察署９８年度偵字第３５８６、４
７１７號），提起上訴，本院判決如下：
    主  文
原判決撤銷。
張秋鳳無罪。
    理  由
一、本案公訴人之公訴意旨略以：上訴人即被告張秋鳳（以下簡
    稱為被告）於民國（下同）９８年６月７日１３時４３分許
    ，駕駛車牌號碼ＬＹ－１４４１號自用小貨車，沿苗栗縣頭
    份鎮○○路由北往南方向，行駛於該路段內線快車道上，行
    經中華路與中華路１２３１巷交岔路口時，本應注意車前狀
    況，並隨時採取必要之安全措施，以避免危險發生，而當時
    天候晴、日間自然光線、柏油路面乾燥、無缺陷、無障礙物
    、視距良好，並無不能注意之情事，竟疏未注意車前狀況，
    而貿然直行，適有被害人李俊廣（以下簡稱為被害人）騎乘
    自行車，沿中華路１２３１巷由西往東方向直行，途經上開
    路口，亦疏未遵守燈光號誌及未注意車前狀況，貿然闖紅燈
    騎入上開路口，被告遂閃避不及，其駕駛之上開自小貨車左
    前車頭乃撞擊被害人左側身體及其騎乘之自行車左側車身，
    致被害人之人車倒地，而受有頭部外傷併嚴重腦挫傷、左側
    硬膜下出血、蜘蛛網膜下出血、合併腦幹功能喪失等傷害，
    經送醫急救，仍於９８年６月９日１７時５９分許，因嚴重
    腦挫傷、腦水腫合併中樞神經衰竭死亡；因認被告上開所為
    ，係犯刑法第２７６條第１項之過失致人於死罪。
二、惟按犯罪事實應依證據認定之，無證據不得認定犯罪事實；
    又不能證明被告犯罪者，應諭知無罪之判決；此於刑事訴訟
    法第１５４條第２項及同法第３０１條第１項前段定有明文
    。又刑法上之過失犯，以行為人對於結果之發生應注意並能
    注意而不注意，為成立要件。又在道路交通事故之刑事案件
    上，有所謂之信賴原則。亦即汽車駕駛人得信賴其他參與交
    通之對方亦能遵守交通規則，同時為必要之注意，謹慎採取
    適當之行動。故除非汽車駕駛人本身亦有違規情形；或對於
    違規行為導致之危險已可預見，依法律、契約、習慣、法理
    及日常生活經驗等，在不超越社會相當性之範圍應有注意之
    義務者；或對方之違規事實已極明顯，汽車駕駛人應有充足
    之時間可以採取適當之措施，以避免發生交通事故之結果；
    否則遵守交通法規秩序之汽車駕駛人，對於對方因違反交通
    法規秩序之行為所導致之危險結果，即無注意防免之義務，
    並得以免負過失責任（最高法院７９年度台上字第３７２９
    號、８３年度台上字第５４７０號、８６年度台上字第２４
    ６２號、８８年度台上字第７４０４號判決意旨參照）。
三、本案公訴人指訴被告涉犯刑法第２７６條第１項之過失致人
    於死罪，係以：被告於偵查中坦承不諱，復有道路交通事故
    現場圖、道路交通事故調查報告表、事故現場照片、國防醫
    學院三軍總醫院附設民眾診療服務處診斷證明書、財團法人
    為恭紀念醫院乙種診斷證明書、臺灣苗栗地方法院檢察署相
    驗筆錄、相驗屍體證明書、檢驗報告書、相驗照片各一份、
    及苗栗縣警察局頭份分局現場勘查報告、案發現場巷口監視
    器錄影翻拍照片、採證照片在卷可稽等情，為其提起本件公
    訴之依據。惟被告在本院審理時，雖坦承確有上開車禍之發
    生，亦是認被害人確有因本件車禍人車倒地，而於前開時間
    ，因前開原因而死亡。惟被告堅決否認伊對此車禍之發生與
    被害人之死亡具有過失，並為下列之辯解：
（一）本件事故發生之時，伊係駕車行駛在頭份鎮○○路北往南
      之內側快車道上，時速約３０至４０公里，並未超過該路
      段時速５０公里之限速，且當時伊駕車行駛之道路號誌是
      綠燈可以行進之狀態。反之，被害人則係酒後騎乘自行車
      ，擅自闖越紅燈而進入該中華路車道。
（二）又依事故現場實際狀況，被害人行進之中華路１２３１巷
      巷口，其巷口靠北一側緊臨一間烤鴨店，該烤鴨店之遮棚
      及招牌向外延伸達３．２６公尺，至中華路邊，並遮擋南
      向車道（即被告之車道）朝往巷口方向之視線。又依據事
      故路口監視器錄影紀錄所示，被害人係於４３分４９秒騎
      至巷口，於４３分５０秒騎出烤鴨店向外延伸之遮棚及招
      牌，並約於４３分５１秒沿中華路邊與另部來車交會，而
      左行至最外側車道之斑馬線邊緣上，再約於４３分５２秒
      突然跨越該斑馬線，闖入中間車道內，並續往伊所行駛之
      內側車道前進；而伊所駕駛之自小貨車則係約於４３分５
      ２秒出現在內側車道斑馬線前方，並約於５３秒甫越過斑
      馬線之時，撞及被害人之自行車。依上所述，被害人於４
      ３分４９秒騎至巷口之時，伊從行駛之南下內側車道上，
      因視線受到巷口烤鴨店招牌、遮棚之遮蔽，根本無法看見
      巷內之被害人。伊係至被害人於４３分５１秒騎至外側車
      道之斑馬線邊緣之時，才可能看見被害人。但在此時，被
      害人所在之斑馬線邊緣，距伊所駕車行駛之車道尚有二個
      車道之遠（依交通事故現場圖所繪，約７公尺之距離）。
      且以當時之燈號及中華路之車行狀態，伊行駛之中華路南
      下車道係車輛正在行進之綠燈狀態，而被害人欲跨越之斑
      馬線則係紅燈禁行之狀態；則行駛在該綠燈車道、擁有路
      權之一般汽車駕駛人，在客觀上，基於信賴道路使用人均
      會遵守交通規則之信念之下，莫不會認為被害人僅係在斑
      馬線邊緣等候綠燈，根本不會預見或預知被害人會有突然
      闖越紅燈、跨越車道之違規行為。因此，當被害人約於４
      ３分５２秒突然騎車穿越斑馬線，闖入中間車道內，並續
      往伊駕車行駛之內側車道前進之時，伊所駕駛之自小貨車
      已行進至斑馬線前方，對此突如其來之闖入，勢已無法閃
      避，自難認有何過失。
（三）又依一般人之日常生活經驗，任何道路巷口雖莫不可能會
      出現違規之人、車，但並非任何人均會違規。因此，若完
      全不顧違規行為是否突如其來、令人措手不及，而汎以某
      巷道或路口偶爾會有人、車違規闖越紅燈之事，即遽指駕
      駛人對於任何突如其來之違規行為亦有防避義務，此顯非
      妥洽。
（四）又依據道路交通管理處罰條例第３條第８款及道路交通安
      全規則第６條第１款之規定，在道路上以人力行駛之腳踏
      車，係慢車。本案被害人騎乘腳踏車，與行人穿越道路不
      同。依據道路交通安全規則第１２４條第３項之規定，慢
      車不得侵入快車道或人行道行駛，並且不得在禁止穿越地
      段穿越道路。故本案檢察官上訴意旨指稱被害人被撞之地
      點係在行人穿越道，而非「擅自進入快車道」云云，應係
      誤解所致。
四、證據能力之說明部分
（一）本案卷內之臺灣省竹苗區車輛行車事故鑑定委員會、臺灣
      省車輛行車事故覆議委員會之鑑定意見書，及國立交通大
      學行車事故鑑定意見書，分別係原審法院及本院依據刑事
      訴訟法第２０８條第１項之規定，囑託上開機關、團體就
      本件車禍過失責任之歸屬實施鑑定所得之鑑定報告，並具
      鑑定報告之形式要件，自均具有證據能力。
（二）按除顯有不可信之情況外，公務員職務上製作之紀錄文書
      、證明文書，及從事業務之人於業務上或通常業務過程所
      須製作之紀錄文書、證明文書，均得為證據，刑事訴訟法
      第１５９條之４第１、２款定有明文。復按刑事訴訟法第
      １５９條之４對於具有高度特別可信之文書如公務文書等
      ，在兼具公示性、例行性或機械性、良心性及制裁性等原
      則下，雖屬傳聞證據，例外容許作為證據使用。因此，採
      取容許特信性文書作為證據，應注意該文書之製作，是否
      係於例行性的公務或業務過程中，基於觀察或發現而當場
      或即時記載之特徵（最高法院９４年度臺上字第１３６１
      號刑事判決意旨參照）。經查員警於處理道路交通事故之
      際，依程式均須製作道路交通事故調查報告表（一）、（
      二）、道路交通事故現場圖。又「遇有非病死或可疑為非
      病死者，該管檢察官應速相驗」、「前項相驗，檢察官得
      命檢察事務官會同法醫師、醫師或檢驗員行之」，此於刑
      事訴訟法第２１８條第１項、第２項前段亦定有明文，故
      卷內檢察官相驗時之勘驗筆錄、相驗屍體證明書、驗斷書
      等，係職司刑事相驗及偵查犯罪職務之公務員於其權限所
      為相驗、調查中所製作之紀錄文書及證明文書。上揭文書
      乃公務員依職權所製作，與其責任、信譽攸關，如有錯誤
      、虛偽、公務員因此必須負擔刑事及行政責任，從而其正
      確性自較高，且該等文書係經常處於可受公開檢查之狀態
      ，其真實性亦屬較高。本案卷內之道路交通事故現場圖、
      道路交通事故調查報告表、臺灣苗栗地方法院檢察署相驗
      筆錄、相驗屍體證明書、檢驗報告書（含相驗照片）均係
      公務員職務上製作之紀錄文書、證明文書，既無不可信之
      情況，自得採為證據。此外，卷內之國防醫學院三軍總醫
      院附設民眾診療服務處診斷證明書、財團法人為恭紀念醫
      院乙種診斷證明書，係從事業務之人於業務上所製作之證
      明文書，其可信性均為本案公訴人、被告及其選任辯護人
      於偵、審中所不爭議，亦即並無「顯有不可信之情況」，
      依據上開規定，亦得採為證據。至於案發現場巷口監視器
      錄影翻拍照片、現場採證照片，均係司法警察利用光學及
      科學之原理，藉科學儀器之相機進行機械性之操作所紀錄
      之影像，不具「供述之要素」，係刑事訴訟法第１６５條
      之１第１項所承認之證據，併此敘明。
（三）另按被告以外之人（包括證人、鑑定人、告訴人、被害人
      及共同被告等）於審判外之陳述雖不符刑事訴訟法第１５
      ９條之１至之４等四條之規定，而經當事人於審判程序同
      意作為證據，法院審酌該言詞陳述或書面陳述作成時之情
      況，認為適當者，亦得為證據；當事人、代理人或辯護人
      於法院調查證據時，知有刑事訴訟法第１５９條第１項不
      得為證據之情形，而未於言詞辯論終結前聲明異議者，視
      為有前項之同意；此於刑事訴訟法第１５９條之５第１、
      ２項定有明文。立法意旨在於傳聞證據未經當事人之反對
      詰問予以核實，原則上先予排除。惟若當事人已放棄反對
      詰問權，於審判程序中表明同意該等傳聞證據可作為證據
      ；或於言詞辯論終結前未聲明異議，基於尊重當事人對傳
      聞證據之處分權，及證據資料愈豐富，愈有助於真實發見
      之理念，且強化言詞辯論主義，使訴訟程序得以順暢進行
      ，上開傳聞證據亦均具有證據能力。經查本案除上開部分
      外，下列所引用之被告以外之人之審判外陳述，業經本院
      於審理期日踐行調查證據程序，檢察官、被告及其選任辯
      護人均未爭議其證據能力。本院審酌各該證據之製作及取
      得，並無證據顯示有何違背程序規定而欠缺適當性之情事
      ，認以之為證據亦屬適當，依據上述說明，均應認為具有
      證據能力。
五、本院認定本案應為被告無罪判決之理由：
（一）本案公訴人雖以被告於偵查中之供述，為提起本件公訴之
      證據。惟被告無論於司法警察調查時，或於檢察官偵訊時
      ，除均供稱：車禍發生當時，其駕車行駛於上開路段之內
      側車道，時速約３０至４０公里，且當時其行向號誌是綠
      燈，其看到被害人所騎乘之腳踏車突然衝過來，已不及閃
      避，要睬煞車就撞上了等語之外，經核並未見被告曾經承
      認其對本件交通事故之發生及被害人之死亡，有何「疏未
      注意車前狀況，且疏未隨時採取必要之安全措施，以避免
      危險發生」之過失。其後在原審法院及本院審理時，被告
      亦均辯稱其對本件交通事故之發生及被害人之死亡並無過
      失。公訴意旨指述被告於偵查中業已坦承不諱乙節，尚與
      卷內之證據不符。
（二）又本案被告於９８年６月７日１３時４３分許，確有駕駛
      前開自用小貨車，沿苗栗縣頭份鎮○○路由北往南方向，
      行駛於該路段內線快車道上，本欲前往其任職之造橋收費
      站上班，途經中華路與中華路１２３１巷交岔路口時，適
      因被害人騎乘自行車沿中華路１２３１巷由西往東方向直
      行，闖越紅燈行經上開路口，乃遭被告駕駛之上開自小貨
      車左前車頭撞擊其左側身體及自行車左側車身，致被害人
      之人車倒地，而受有頭部外傷併嚴重腦挫傷、左側硬膜下
      出血、蜘蛛網膜下出血、合併腦幹功能喪失等傷害，經送
      醫急救，仍於９８年６月９日１７時５９分許，因嚴重腦
      挫傷、腦水腫合併中樞神經衰竭死亡等情，除為被告於偵
      、審中所是認之外，固另有道路交通事故現場圖、道路交
      通事故調查報告表（一）、（二）各１紙、現場照片１２
      張、國防醫學院三軍總醫院附設民眾診療服務處診斷證明
      書、財團法人為恭紀念醫院乙種診斷證明書、臺灣苗栗地
      方法院檢察署相驗筆錄、相驗屍體證明書、檢驗報告書、
      相驗照片各１份、及苗栗縣警察局頭份分局現場勘查報告
      暨案發現場監視器錄影翻拍照片、採證照片等在卷可資佐
      證。而經原審法院當庭勘驗案發現場之監視器錄影光碟，
      勘驗結果為：「(1)錄影時間１３時４３分２１秒前，中華
      路南下車道有車輛停等」、「(2)１３時４３分２１秒時，
      中華路南下車道之車輛開始起動」、「(3)被害人之自行車
      於１３時４３分４８秒時出現在畫面上，１３時４３分４
      ９秒至路口沒停、繼續往前直行」、「(4)被告之自小貨車
      於１３時４３分５２秒時，在中華路南下車道出現」、「
      (5)１３時４３分５３秒時，二車交會發生撞擊，自小貨車
      的左前車頭撞擊自行車的左側，１３時４３分５４秒時，
      被害人摔倒在地，自小貨車於１３時４３分５７秒完全停
      止」、「(6)撞擊後中華路雙向之車輛繼續行駛，至１３時
      ４４分１８秒時，中華路南下車道之車輛才停止」，以上
      各情亦有原審法院之勘驗筆錄附卷可佐（見原審法院卷第
      ６４頁）。依據上開勘驗結果所示之苗栗縣頭份鎮○○路
      之車輛啟動、行進、停止等狀況予以觀察，應可認定在１
      ３時４３分２１秒至１３時４４分１８秒之間，苗栗縣頭
      份鎮○○路南下車道之號誌應為綠燈，而與其交岔之該路
      １２３１巷之號誌則為紅燈無訛。臺灣省竹苗區車輛行車
      事故鑑定委員會亦同此認定，有該會於９９年１月１１日
      以竹苗鑑９８０７０２字第０９９５３０００６０號函所
      檢送之鑑定意見書１份在卷可憑（見原審法院卷第３１頁
      ）。又本案公訴人之公訴意旨，亦同指述被害人係疏未遵
      守燈光號誌及未注意車前狀況，貿然闖紅燈而騎入上開路
      口。是本案被告駕駛自小貨車撞擊被害人之時，被告確係
      遵循綠燈號誌前行，而被害人確有違規闖越紅燈而進入被
      告駕車行駛之路線，此部分事實應堪認定。
（三）再者，本案被告於警、偵、審中，均供稱其在車禍發生之
      前，駕車行駛於上開路段之內側車道之時速約３０至４０
      公里。而依據卷內之道路交通事故調查報告表，顯示該處
      之行車速限為時速５０公里。亦即依據被告之供述，其在
      車禍發生當時，並無駕車超速之違規。就此部分，公訴人
      在起訴書亦未指訴被告有駕車超速之違規情事。雖然本案
      告訴人於原審法院審理期間，以車禍發生之後，被告所駕
      駛之自小貨車尚往前行駛達１７．３公尺始完全停下等情
      ，指訴被告當時駕車應有超速。原審公訴人亦在其向原審
      法院所提出之論告書指陳：被告於發生撞擊之後，尚行駛
      達１７．３公尺始可完全停下，顯見被告駕駛自用小貨車
      係以高速通過該交岔路口等語。惟上開１７．３公尺並非
      煞車痕跡，無法憑以換算被告當時之駕車速度。再如以被
      告行駛之路段，其行車速限為每小時５０公里換算，１秒
      之行車距離約可達１３．９公尺。如依據臺灣省竹苗區車
      輛行車事故鑑定委員會上開鑑定意見書中，所載美國北佛
      羅里達州立大學警察科技管理學院於事故重建分析所採用
      之１．６秒反應時間（含觸發、感知、判斷、鬆開油門、
      踩煞車、開始有效煞車），在行車速限為每小時５０公里
      之情形下，其反應距離即約需２２．２４公尺。又如依據
      被告於警、偵、審中所供述之行車速限為每小時３０至４
      ０公里換算，其反應距離亦需１３．３至１７．７公尺（
      此尚不含所需之煞車距離為５至９公尺）。審酌上情，本
      案被告於此次車禍撞擊發生後，縱使尚有往前行駛１７．
      ３公尺才完全停下，此亦符合事理，尚不足推斷被告當時
      有超速行駛之違規情事。茲經本院再囑請國立交通大學依
      據案發現場之監視器錄影光碟且派員至現場勘察，對被告
      當時之行車時速為鑑定結果，國立交通大學亦於１００年
      ６月１日以交大管運字第１００１００５１００號函，向
      本院覆稱：「經詳細檢視旨揭案件卷附之現場監視影像，
      並製作定格畫面，且派員至現場勘察，發現肇事車輛在錄
      影畫面邊緣，影像清晰度欠佳，難以設定現地參考標的作
      為尺寸估算基礎，恕本校無法進行肇事車輛速度推估」等
      情（見本院卷宗第１１３頁）。綜上，依據本案公訴人之
      舉證及本院依職權囑請鑑定結果，均不能認定被告於車禍
      發生當時有超速行駛之情事；則本案自無從依據臆測而為
      不利於被告之認定。
（四）此外，本案公訴人雖然指訴被告有疏未注意車前狀況，未
      隨時採取必要之安全措施以避免危險發生之過失。惟證人
      即案發現場處理警員根世雲於本院審理時，已經證實被害
      人行進之中華路１２３１巷巷口，其巷口靠北一側確實緊
      臨一間烤鴨店（見本院卷宗第八七頁）。此部分事實，及
      上開烤鴨店之遮棚及招牌確有向外延伸之事實，並有上開
      證人於案發之後在現場所拍攝之照片（見偵卷第２２、８
      ０頁）及被告在本院審理時所提出之現場照片１０張（見
      本院卷宗第１６至２０頁）在卷可稽。依據上開照片所攝
      情景，被告辯稱：被害人於１３時４３分４９秒騎自行車
      至巷口之時，伊從行駛之南下內側車道上，因視線受到巷
      口烤鴨店招牌、遮棚之遮蔽，根本無法看見巷內之被害人
      乙情，自非不可採信。又依據原審勘驗筆錄，本案被害人
      係於１３時４３分４９秒騎自行車至巷口，於１３時４３
      分５３秒在被告駕車行駛之中華路南下內側車道與被告所
      駕駛之車輛交會發生撞擊（自小貨車之左前車頭撞擊至自
      行車之左側）。而在１３時４３分４９秒至１３時４３分
      ５３秒之間，被害人騎乘自行車所在位置為何，原審法院
      上開勘驗筆錄雖記載：「１３時４３分４９秒至路口沒停
      、繼續往前直行」。但依據苗栗縣警察局頭份分局之現場
      勘查報告，則係記載被害人係於１３時４３分５０秒從巷
      口騎出（見相驗卷宗第７２頁）。又如依據上開案發現場
      之監視器錄影光碟翻拍照片，亦顯示被害人於１３時４３
      分５１秒有與另部白色人車相錯，當時被害人尚在路邊之
      斑馬線上，尚未闖越中華路（見本院卷宗第２２頁），而
      在１３時４３分５２秒之監視器錄影光碟翻拍照片，顯示
      被害人已跨越該斑馬線，闖入中間車道內，並續往被告所
      行駛之內側車道前進（見相驗卷第７３頁、本院卷宗第２
      ３頁）；故被告應係於１３時４３分５１秒至５２秒之間
      ，才開始闖越中華路。則以被害人係於１３時４３分５１
      、５２秒之間突然騎乘自行車跨越該斑馬線而闖入中間車
      道，另外被告所駕駛之自小貨車則係約於１３時４３分５
      ２秒始出現在內側車道斑馬線前方等情觀之，二車於１３
      時４３分５３秒在被告駕車行駛之中華路內側車道發生上
      開碰撞之時間，距被害人開始跨越上開斑馬線而闖入中間
      車道之時間僅有１秒多，而不及２秒。而本案被告當時駕
      車行駛之中華路南下車道既係在綠燈狀態，另被害人跨越
      斑馬線而闖入中間與內側車道則係在紅燈禁行之狀態，在
      此情形，在客觀上顯難期待被告會有充足之時間可以採取
      適當之措施，以避免本件交通事故之發生。雖然被害人騎
      乘自行車跨越被告視線可及之道路約有７公尺，但被害人
      係騎乘自行車跨越，而非步行，且實際跨越上開７公尺之
      時間應不及２秒，並非原判決所認定之４秒（當被害人係
      在紅燈禁行狀態，且猶在路邊之時，實無從期待被告應該
      預見被害人會闖紅燈而闖入內側車道）。而如依據臺灣省
      竹苗區車輛行車事故鑑定委員會上開鑑定意見書中，所載
      美國北佛羅里達州立大學警察科技管理學院於事故重建分
      析所採用之１．６秒反應時間（含觸發、感知、判斷、鬆
      開油門、踩煞車、開始有效煞車）計算，在行車速限為每
      小時３０至４０公里之情形，其反應距離亦需１３．３至
      １７．７公尺，而此部分所須之煞車距離為５至９公尺；
      在此情形，意謂被告必須於１８．３至２６．７公尺前發
      現被害人欲由中華路１２３１巷闖紅燈騎入車道，並開始
      緊急煞車，方能避免本件車禍之發生（如在行車速限為每
      小時５０公里之情形下，其反應距離即約需２２．２４公
      尺並加上緊急煞車所行駛之距離）。但本件車禍發生之地
      點係有交通號誌之交岔路口，被告又為路權優先者，無論
      依據法律、習慣、法理及日常生活經驗，實無理由苛責被
      告駕車至上述交岔路口，即應以緊急煞車之方式來避讓。
      且被害人騎乘自行車跨越該斑馬線而闖至內側車道之時間
      僅１秒多，事發突然，被告亦實難加以防範。本案原判決
      亦認同臺灣省竹苗區車輛行車事故鑑定委員會上開鑑定意
      見書中，所載美國北佛羅里達州立大學警察科技管理學院
      於事故重建分析所採用之１．６秒反應時間（含觸發、感
      知、判斷、鬆開油門、踩煞車、開始有效煞車）。卻疏未
      認定被害人騎乘自行車實際上係以約１秒多之時間跨越７
      公尺之路面，且未審酌被告為路權優先者，實無理由苛責
      被告應以緊急煞車之方式來避讓等情，因而誤認被告應有
      充足之時間可採取適當之措施以避免發生交通事故，原判
      決就此部分之見解為本院所不採取。再者，於本案發生之
      時間，在案發地點之巷口會有人車通行，此應屬常態。雖
      然依據一般人之日常生活經驗，在道路巷口可能會出現
      違規之人、車，但此究非常態。如要求汽車駕駛人駕車至
      有交通號誌之交岔路口之時，均須預防違規之人、車會突
      然闖入而慢速行駛，此無異係對汽車駕駛人課加道路交通
      安全法規所未規定之注意義務。且以本案被害人上開突然
      違規闖越紅燈之情形，要以習慣或日常生活經驗，對被告
      課此注意義務，實亦已超越社會相當性之範圍。本案公訴
      人指訴被告有疏未注意車前狀況，未隨時採取必要之安全
      措施以避免危險發生之過失；另原審法院以被告於原審法
      院審理時曾經供稱：伊上班時常會經過前開肇事地點，在
      案發前已有１３年之開車經驗，依其經驗，也有看過人、
      車遇紅燈不停而直接闖越之違規行為等語（見原審法院卷
      第８５頁），即認定被告應可預見被害人之違規闖越紅燈
      行為，進而認定被告有疏未注意右前方被害人之行車動態
      ，未採取避免車禍發生之過失；以上之指述及認定均為本
      院所不採取。
（五）本案經原審法院送請臺灣省竹苗區車輛行車事故鑑定委員
      會鑑定結果，亦以：「由卷附錄影內容顯示，於錄影時間
      １３（誤載為４３）時４３分２１秒前中華路南下車道有
      車輛停等，至２１秒時中華路南下車道之車輛開始起動，
      李車（即被害人車）於４６秒（應係４８秒之誤）時出現
      於畫面上，４９秒至路口沒停繼續往前直行，而張車（即
      被告車輛）於５２秒時在中華路南下車道出現，至５４秒
      （應係５３秒之誤）兩車發生撞擊，撞擊後中華路雙向之
      車輛繼續行駛，至４４分１８秒時中華路南下車道之車輛
      才又停止，顯然李車進入車道時中華路１２３１巷之號誌
      仍是紅燈。綜合上述，研判李車未依號誌指示搶道行駛，
      導致車禍發生，確屬不當」、「依美國北佛羅里達州立大
      學警察科技管理學院於事故重建分析所採用之反應時間（
      含觸發、感知、判斷、鬆開油門、踩煞車、開始有效煞車
      ）為１．６秒，再依張員所述之車速約３０至４０公里計
      算，則張車之反應距離為１３．３至１７．７公尺，而所
      須之煞車距離為５至９公尺，換言之，張車必須於１８．
      ３至２６．７公尺前發現李車欲由中華路１２３１巷闖紅
      燈駛入車道，並開始緊急煞車，方能避免本件車禍之發生
      ，但實無理由苛責路權優先者，應以緊急煞車之方式來避
      讓，且事發突然，張車實難加以防範」、「李俊廣騎乘腳
      踏車沿中華路１２３１巷由西往東方向行駛，應遵守道路
      交通標誌、標線、號誌之指示，並服從交通指揮人員之指
      揮」、「張秋鳳駕駛自小貨車沿中華路由北往南行駛，至
      肇事地行車管制號誌正常運作交岔路口，依標誌指示行駛
      ，在往南車道上，路權優先，突遇李俊廣所騎乘之腳踏車
      未依號誌指示搶道駛至，無法防範」等情，鑑認：「李俊
      廣騎乘腳踏車，未依號誌指示行駛，為肇事原因」、「張
      秋鳳駕駛自小貨車，措手不及，無肇事因素」（見原審法
      院卷第３０至３２頁）。再經原審法院送請臺灣省車輛行
      車事故覆議鑑定委員會鑑定，亦為：「李俊廣騎乘腳踏車
      ，行經行車管制號誌交岔路口未依號誌指示行駛（闖紅燈
      ），為肇事原因」，餘照竹苗區車鑑會之鑑定意見（即「
      張秋鳳駕駛自小貨車，措手不及，無肇事因素」）之認定
      （見原審法院卷第６９頁）。復再經本院囑託國立交通大
      學鑑定結果，依據國立交通大學於１００年４月７日以交
      大管運字第１００１００２７４５號函檢送本院之鑑定意
      見書，亦依據卷內資料、現場之監視器錄影光碟所攝錄影
      像、現場情形，另參酌：「機車或腳踏車自路旁巷道駛出
      係屬動態行為，騎士與幹道上車輛駕駛人互相睹見對方並
      警覺險狀，直至發生撞擊之避險反應餘隙時間，受雙方相
      對速度所影響甚鉅。肇事地點為號誌管制交岔路口，小貨
      車駛近之時可視範圍受到路旁障礙物所影響；肇事前小貨
      車右側（外車道）有一部疑似銀色之休旅車，慢速接近路
      口並且緩慢駛入加油站廣場（參相驗卷第１１２頁現場監
      視光碟檔案１１０－張秋鳳．ａｖｉ影像１３：３１：５
      ８，且直至１３：４５：１６始再度啟動駛離），該車應
      亦影響雙方互相睹見之時機；推斷腳踏車係受其前方同樣
      自中華路１２３１巷闖紅燈左轉銀白色機車所影響（參同
      卷現場監視光碟檔案0000000．ＭＯＶ影像１３：
      ３１：４７、檔案１１０－張秋鳳．ａｖｉ影像１３：４
      ３：４７），而追隨其逕行駛出」等情，而鑑認：「李俊
      廣騎駛腳踏車，行經號誌管制正常運作路口，未依號誌指
      示行駛，為肇事因素。張秋鳳駕駛小貨車，應無肇事因素
      」（見本院卷宗第１０６、１０７頁）。以上之鑑定意見
      與本院之認定亦無不符。
（六）綜上所述，依據本案卷內證據，尚難認定被告對於本件車
      禍之發生與被害人之死亡具有過失，此即與刑法第２７６
      條第１項之過失致人於死罪之構成要件並不相符。依法自
      應為被告無罪之判決。
（七）又依據道路交通管理處罰條例第３條第８款及道路交通安
      全規則第６條第１款之規定，在道路上以人力行駛之腳踏
      車，係慢車。本案被害人騎乘腳踏車，與行人穿越道路不
      同。依據道路交通安全規則第１２４條第３項之規定，慢
      車不得侵入快車道或人行道行駛，並且不得在禁止穿越地
      段穿越道路。甚且，本案被害人被撞地點並非是在斑馬線
      上，此情亦據證人根世雲在本院審理時證述明確（見本院
      卷第８７頁）。故本案檢察官上訴意旨指稱被害人被撞之
      地點係在行人穿越道，而非「擅自進入快車道」云云，應
      係誤會，併此敘明。
六、本案被告之犯罪既屬不能證明，原判決對於被告論科過失致
    人於死之罪責，自有未合。是本案被告上訴指摘原判決對其
    論罪科刑不當，其上訴為有理由；而檢察官上訴意旨指稱被
    害人被撞之地點係在行人穿越道，而非「擅自進入快車道」
    云云，其上訴則為無理由。爰由本院將原判決撤銷，改判被
    告無罪。
七、據上論斷，應依刑事訴訟法第三百六十九條第一項前段、第
    三百六十四條、第三百零一條第一項前段，判決如主文。
本案經檢察官林惠到庭執行職務。
中    華    民    國   100    年    7     月    13    日
            刑事第三庭    審判長法  官  王  增  瑜
                                法  官  曾  佩  琦
                                法  官  廖  柏  基
上列正本證明與原本無異。
不得上訴。
                                書記官  陳  妙  瑋
中    華    民    國   100    年    7     月    13    日